臺灣高等法院民事判決　　　　　　　　 93年度上易字第505號
上　訴　人　甲○○
訴訟代理人　吳美津律師
複代理人　　彭亭燕律師
被　上訴人　乙○○
訴訟代理人　林清漢律師
複代理人　　韓曉玲
上列當事人間損害賠償事件，上訴人對於中華民國93年2月27日
臺灣桃園地方法院92年度訴字第1805號第一審判決提起上訴，經
本院於94年4月12日言詞辯論終結，判決如下：
    主  文
原判決關於命上訴人給付之金額超過新台幣貳拾萬玖仟柒佰伍拾
伍元本息部分，及該部分假執行之宣告，暨命上訴人負擔訴訟費
用之裁判均廢棄。
前開廢棄部分，被上訴人在第一審之訴及假執行之聲請均駁回。
其餘上訴駁回。
第一、二審訴訟費用由被上訴人負擔10分之7，餘由上訴人負擔
。
    事實及理由
一、本件上訴人聲明求為判決：（一）原判決關於不利上訴人部
    分廢棄。（二）前開廢棄部分，被上訴人在第一審之訴及假
    執行之聲請均駁回。
    被上訴人聲明求為判決：上訴駁回。
二、被上訴人起訴主張：伊於民國（下同）91年3月9日下午3時
    20分許，騎乘車牌號碼IUV-216號重型機車，沿桃園縣平鎮
    市○○路第三車道往龍潭方向行駛，行經中豐路與東西向快
    速道路高架橋下之交岔路口前，適上訴人駕駛車牌號碼EL-9
    077號自用小客車在伊左側同方向行駛擬在該交岔路口右轉
    ，竟疏未注意轉彎車應讓直行車先行，且應行駛至路口後再
    行右轉，而在中豐路右轉車道至交岔路口行人穿越道前方之
    停止線前，疏未注意其右後方有無來車，即貿然提前右轉，
    致擦撞同方向在其右側直行由伊所騎乘之機車，因而使伊重
    心不穩，人車倒地，受有左橈尺骨粉碎性骨折、左肩挫傷及
    右手拇指關節脫臼等傷害，伊因上開傷害計支出醫療費用新
    台幣（下同）4萬5,805元，並受有在醫療期間不能工作之損
    失25萬6,111元，減少勞動能力之損失43萬7,049元及非財產
    上損害之慰撫金16萬9,262元，合計90萬8,227元等情，爰依
    侵權行為之法則，求為命上訴人給付90萬8,227元及自92 年
    9月6日起至清償日止，按年息5％計付利息之判決（原審判
    決上訴人應給付被上訴人75萬5,767元及自92年9月6日起至
    清償日止，按年息5％計算之利息；而駁回被上訴人其餘之
    請求。上訴人就其敗訴部分提起上訴；被上訴人就其敗訴部
    分，未聲明不服，已告確定）。
    上訴人則以：本件交通事故係因被上訴人騎乘機車疏未注意
    車前狀況，且未與伊所駕駛之車輛保持安全距離，而追撞伊
    所駕駛之車輛所致，被上訴人對本件車禍之發生與有過失，
    其請求賠償之金額過高云云，資為抗辯。
三、經查被上訴人主張伊騎乘機車與上訴人所駕駛之自用小客車
    ，在前開時地發生交通事故，致伊受有前述傷害之事實，業
    據其提出診斷證明書及醫療費用收據為證（見原審卷29-34
    、63頁），並有本院92年度交上易字第239號上訴人過失傷
    害案件偵審全卷可稽，自堪信為真實。
四、上訴人雖抗辯被上訴人與有過失云云。惟查：
（一）被上訴人自始在警訊中即指訴：伊行駛第三車道（慢車道
      ），同方向第二車道由上訴人駕駛自用小客車在伊左前方
      由第二線道變換至第三線道，直接右轉，未使用右轉方向
      燈，與伊發生第一次擦撞，伊車未倒地，繼續直行，伊以
      為自用小客車會繼續直行，不料自用小客車仍繼續往右行
      駛，在停止線前與伊發生第二次碰撞，碰撞伊左側煞車把
      手，造成伊跌倒受傷，車輛損壞等語（見偵字第8542號卷
      7 頁背面）；並經現場目擊證人李容華證述：伊發現上訴
      人之自用小客車行駛慢車道在東西向橋下欲右轉往觀音鄉
      方向行駛，在停止線前變換車道時與被上訴人之重型機車
      在機車道發生碰撞，造成重型機車車主（即被上訴人）受
      傷」（見同上卷9頁背面）等語明確，復有道路交通事故
      調查報告表及現場照片可稽（見同上卷11-14、19頁）。
      又查上訴人在警訊時，即已自認其係在停止線前右轉而與
      被上訴人之機車發生碰撞（見同上卷4頁背面）；嗣在原
      審刑事庭審理時亦供稱被上訴人倒地位置距離紅綠燈不到
      10 公尺處（見交易字卷15頁），與被上訴人所指稱兩造
      係在停止線前發生碰撞相符；再經參諸證人李容華亦證稱
      ：兩車碰撞處還沒過停止線（見偵字第8542號卷27頁）；
      復觀諸道路交通事故調查表現場圖所示，停止線至其後方
      電線桿間之車道邊線外側分別留有長0.4公尺、0.3公尺之
      機車刮地痕（見偵字第8542號卷19頁），亦即被上訴人所
      騎乘之機車在倒地依慣性滑行一段距離後，仍係停在停止
      線前，足見本件交通事故撞擊點距離路口確尚留有一定之
      距離。
（二）按汽車行駛至交岔路口，右轉彎時，應駛至路口後再行右
      轉；轉彎車應讓直行車先行，道路交通安全規則第102條
      第1項第3款、第6款分別定有明文。上訴人駕駛車輛疏未
      注意讓直行車先行，且未至路口即貿然右轉，因而發生交
      通事故，自應負過失責任，且上訴人因此所涉及刑責部分
      ，亦經刑事法院依過失傷害罪名，判處有期徒刑3月確定
      ，亦有原審91年度交易字第567號及本院92年度交上易字
      第239號刑事判決可稽（見原審卷19－28頁），又上訴人
      之過失行為與被上訴人所受之傷害間具有相當因果關係，
      上訴人不法侵害被上訴人之行為，堪以認定。至被上訴人
      騎乘機車在尚未到達停止線前即遭提前右轉之上訴人駕車
      撞及，尚難認被上訴人有何肇事原因，上訴人抗辯被上訴
      人與有過失云云，為不足取。
五、按因故意或過失，不法侵害他人之權利者，負損害賠償責任
    ；又不法侵害他人之身體或健康者，對於被害人因此喪失或
    減少勞動能力，或增加生活上之需要時，應負損害賠償責任
    ；又不法侵害他人之身體、健康者，被害人雖非財產上之損
    害，亦得請求賠償相當之金額，民法第184條第1項前段、第
    193條第1項及第195條第1項前段分別定有明文。上訴人駕駛
    自用小客車因過失致被上訴人受有前述傷害，自應負賠償責
    任。被上訴人請求上訴人賠償之金額是否有據，詳如下述：
（一）醫療及增加生活上需要之費用部分：
      被上訴人主張伊計支出醫療費用3萬7,805元，業據其提出
      敏盛綜合醫院醫療收據為證（見原審卷32-34頁），除其
      中診斷書費250元非屬醫療費用，應予扣除外，其餘費用
      3萬7,555元，既為上訴人所自認（見原審卷68頁），則上
      訴人嗣後再行爭執其不應負擔病房差額及膳食費（按住院
      中之膳食費屬增加生活上需要之費用）云云，核不足取。
      又被上訴人主張伊經醫師建議做水療復健促進復原，計支
      出水療復健費用8,000元，業據其提出敏盛綜合醫院診斷
      證明書及免用統一發票收據為證（見原審卷35、63頁），
      為上訴人所不爭執（見原審卷69頁），被上訴人此部分之
      請求，亦屬有據。上述醫療費用合計為4萬5,555元（其計
      算式為：37,555元＋8,000元＝45,555元）。
  (二)不能工作之損失部分：
      經查被上訴人係在六和機械股份有限公司（下稱六和機械
      公司）任職，據該公司93年12月23日（93）六機字第57號
      函載：被上訴人因本件交通事故所受傷害請假期間係91年
      3月11日起至同年9月30日止，92年4月15日起至同年5月11
      日止，除上述日期外，每月陸續平均請假1至2天，至93年
      10月1日止，計33天；在被上訴人請公傷假期間該公司並
      未調整其薪資，其前6個月平均薪資4萬1,149元（不含加
      班費），公傷假期間該公司支付30％，勞保局支付70％。
      依上開六和機械公司函所述及所檢附之被上訴人勞工保險
      給付申請書（兼給付收據）、勞工保險局核定函及被上訴
      人之薪資明細（見本院卷48-54頁）觀之，被上訴人在其
      因本件交通事故所受傷害請假期間，仍受領與其因傷請假
      前相同之薪資；惟其因傷請假期間，自屬不能加班而未受
      領加班費，有被上訴人受傷前後之薪資明細可資比對（見
      本院卷53、54頁），故被上訴人顯係受有不能加班之工作
      損失。經查被上訴人在其受傷前，自90年9月份起至91年2
      月份止受領之加班費共計4萬8,152元，平均之月加班費為
      8,02 5元（其計算式為：(8,294元＋6,596元＋4,996元＋
      9,396元＋9,788元＋9,082元)÷6月＝8,025.33元，元以
      下四捨五入）；被上訴人在上述其因本件交通事故所受傷
      害請假期間，所受不能加班之損失計為6萬4,200元；（其
      計算式為：
      91年3月11日起至同年9月30日止，計6月20日
      92年4月15日起至同年5月11日止，計27日除上述日期外，
      計33日
      8,025元×6月＋8,025元÷30日×（27日＋33日）＝64,
      200元）
      至其超過上開金額部分所主張之不能工作損失，應屬無據
      。
（三）減少勞動能力損失部分：
      經查上開六合機械公司函文載明：該公司有因被上訴人受
      傷之緣故，調整被上訴人之工作性質，但薪資不變（見本
      院卷48頁），足見被上訴人迄未因本件交通事故所受傷害
      而受有減少勞動能力之損失。被上訴人主張伊受有減少勞
      動能力之損失，應屬無據。
（四）非財產上損害之慰撫金部分：經查被上訴人所受傷害情形
      為左橈尺骨粉碎性骨折、左肩挫傷及右手拇指關節脫臼等
      傷害，在身體及精神上自必感受相當之痛苦，爰斟酌被上
      訴人係初中肄業，任職六合機械公司，受傷前6個月平均
      薪資為4萬1,149元（詳如前述）；而上訴人為二專畢業，
      在華新科技公司擔任助理技術員，月薪約3萬元（見原審
      卷70頁）等兩造之職業、教育程度及經濟能力等一切情狀
      後，認原審准許被上訴人請求慰撫金10萬元，應屬相當。
（五）依上所述，被上訴人所受損害之金額合計為20萬9,755元
      （其計算式為：45,555元＋64,200元＋100,000元＝209,
      755元）。
六、綜上所述，被上訴人依據侵權行為之法則，請求被上訴人給
    付20萬9,755元及自92年9月6日起至清償日止，按年息5％計
    算之利息部分，自屬應予准許；至超過上開部分（除確定部
    分外）之請求，即屬不應予准許。從而原審就上開應予准許
    部分，所為上訴人敗訴判決，並無不合，上訴論旨指摘原判
    決此部分不當，求予廢棄改判，為無理由；就上開不應准許
    部分，所為上訴人敗訴判決，尚有未洽，上訴論旨指摘原判
    決此部分不當，求予廢棄改判，為有理由。
七、至兩造其餘之攻擊或防禦方法及未經援用之證據，經本院斟
    酌後，認為均不足以影響本判決之結果，自無逐一詳予論駁
    之必要。併此敘明。
八、據上論結，本件上訴為一部有理由，一部無理由，依民事訴
    訟法第450條、第449條第1項、第79條，判決如主文。
中　　華　　民　　國　　94　　年　　4 　　月　　26　　日
                  民事第六庭審判長法　官　林鄉誠
                                  法　官　梁玉芬
                                  法　官　鄭威莉
正本係照原本作成。
不得上訴。
中　　華　　民　　國　　94　　年　　4 　　月　　27　　日
                                  書記官　吳瑞英
